臺灣臺中地方法院民事裁定　　　　　　100年度監宣字第287號
聲　請　人　張進興
相　對　人　張枝發
上列聲請人聲請監護宣告事件，本院裁定如下：
    主  文
宣告張枝發（國民身分證統一編號：Ｚ000000000號）
為受監護宣告之人。
選定張進興為受監護宣告之人之監護人。
指定張炎煌為會同開具財產清冊之人。
聲請費用由受監護宣告之人負擔。
    理  由
一、聲請意旨略以：聲請人為相對人張枝發（男、民國○○○年
    ○月○○日生、國民身分證統一編號：Ｚ00000000
    0號）之胞弟，相對人自幼重度聽障，雖延醫診治均不見起
    色，致不能為意思表示或受意思表示，或不能辨識其意思表
    示之效果，為此聲請對其為監護之宣告，並請選定聲請人為
    監護人，另請指定相對人之胞弟張炎煌為會同開具財產清冊
    之人等語。
二、按對於因精神障礙或其他心智缺陷，致不能為意思表示或受
    意思表示，或不能辨識其意思表示之效果者，法院得因本人
    、配偶、四親等內之親屬、最近一年有同居事實之其他親屬
    、檢察官、主管機關或社會福利機構之聲請，為監護之宣告
    。受監護宣告之人應置監護人。法院為監護之宣告時，應依
    職權就配偶、四親等內之親屬、最近一年有同居事實之其他
    親屬、主管機關、社會福利機構或其他適當之人選定一人或
    數人為監護人，並同時指定會同開具財產清冊之人。法院選
    定監護人時，應依受監護宣告之人之最佳利益，優先考量受
    監護宣告之人之意見，審酌一切情狀，並注意下列事項：(一)
    受監護宣告之人之身心狀態與生活及財產狀況。(二)受監護宣
    告之人與其配偶、子女或其他共同生活之人間之情感狀況。
    (三)監護人之職業、經歷、意見及其與受監護宣告之人之利害
    關係。(四)法人為監護人時，其事業之種類與內容，法人及其
    代表人與受監護宣告之人之利害關係，民法第十四條第一項
    、第一千一百十條、第一千一百十一條第一項、第一千一百
    十一條之一分別定有明文。
三、經查：
（一）聲請人主張其為相對人之胞弟，相對人有上開事由須為監
      護宣告之事實，業據提出戶籍謄本、殘障手冊為證。是聲
      請人既為相對人四親等內之親屬，依法自得聲請對相對人
      為監護之宣告。又本院於鑑定人即澄清綜合醫院劉金明醫
      師前訊問相對人，相對人無法說話，不予訊問。嗣經鑑定
      醫師再為進一步之診斷，其鑑定結果略以：相對人目前身
      體狀態，外觀無異常，但有重度聽障，無法表達意思，溝
      通能力有明顯障礙。其因聽障導致語障，無受正規教育及
      啟聰教育，智能有達到中度障礙程度，其他無從判斷。對
      外界之反應、思考能力、自己行為之利害得失之意思能力
      方面，相對人對簡單手勢可懂，但其他較複雜無從判斷。
      認知、理解能力方面，相對人對簡單算數、阿拉伯數字無
      法寫出，能寫出自己的名字（但訓練很久才寫出）。相對
      人無法管理自己財產。且其從小聽障，無法回復。基於受
      鑑定人有精神上之障礙（中度智能障礙），不能管理處分
      自己之財產，有達「不能為意思表示或受意思表示」、「
      不能辨識其意思表示之效果」，相對人之精神狀態已達到
      監護宣告之程度等語，此有本院一百年十月十二日在澄清
      綜合醫院平等院區之訊問筆錄在卷足稽。本院審酌上開勘
      驗結果及醫師所為之鑑定意見，認相對人因精神障礙，致
      不能為意思表示或受意思表示，亦不能辨識其意思表示效
      果，故聲請人聲請對相對人為監護之宣告，為有理由，應
      予准許。
（二）第查，聲請人張進興（男、四十四年五月十二日生、國民
      身分證統一編號：Ｚ000000000號）為相對人之
      胞弟，有聲請人提出之戶籍謄本在卷可憑；又相對人之父
      母均歿，相對人之胞弟張明發、張春發、張進豐、關係人
      張炎煌均推舉由聲請人擔任相對人之監護人之情，有戶籍
      謄本、親屬系統表、親屬團體會議推定監護人、會同開具
      財產清冊之人說明書在卷可憑。茲本院參酌前揭各節，認
      由聲請人任監護人，最能符合受監護宣告之人之最佳利益
      ，爰選定聲請人為相對人之監護人。
（三）另關係人張炎煌（男、四十九年十二月二十五日生、國民
      身分證統一編號：Ｚ000000000號）為相對人之
      胞弟，且同意任會同開具財產清冊之人，而聲請人、相對
      人之胞弟張明發、張春發、張進豐均推舉由關係人張炎煌
      為會同開具財產清冊之人等情，亦有戶籍謄本、親屬系統
      表、親屬團體會議推定監護人、會同開具財產清冊之人說
      明書及同意書在卷可憑，爰指定關係人張炎煌為會同開具
      財產清冊之人。
（四）末按民法第一千一百十三條準用同法第一百零九十九條、
      第一千一百零九條之規定，監護開始時，監護人對於受監
      護人之財產，應依規定會同法院指定會同開具財產清冊之
      人，於二個月內開具財產清冊，並陳報法院；監護人於執
      行監護職務時，因故意或過失，致生損害於受監護人者，
      應負賠償之責。基上監護人張進興於本裁定確定後，應會
      同如主文第三項所示之法院指定人張炎煌，於二個月內開
      具財產清冊，並陳報法院，併此敘明。
四、依民事訴訟法第六百零八條第一項，裁定如主文。
中    華    民    國   100    年    10    月    19    日
                    家事法庭  法  官  王靜秋
以上為正本係照原本作成。
如不服本裁定關於選定監護人及指定會同開具財產清冊之人等部
分，應於送達後十日內向本院提出抗告狀，並繳納抗告費新臺幣
一千元；其餘關於宣告監護之部分，依民事訴訟法第六百零九條
第一項規定不得抗告。
中    華    民    國   100    年    10    月    19    日
                              書記官  蔡秀貞